【裁判字號】    97,訴,293
【裁判日期】    970314
【裁判案由】    毒品危害防制條例
【裁判全文】
臺灣臺北地方法院刑事判決               97年度訴字第293號
公  訴  人  臺灣臺北地方法院檢察署檢察官
被      告  乙○○
                    （現另案於臺灣臺北看守所羈押中）
上列被告因毒品危害防制條例案件，經檢察官提起公訴（96年度
毒偵字2930、3495、3628號），本院判決如下：
    主  文
乙○○施用第一級毒品，累犯，處有期徒刑拾月，扣案之第二級
毒品安非他命壹袋（淨重零點參貳公克）及第一級毒品海洛因殘
渣袋壹個，均沒收銷燬，扣案之注射針筒貳支及分裝勺壹個，均
沒收；又施用第一級毒品，累犯，處有期徒刑捌月，扣案之第一
級毒品海洛因壹袋（淨重零點零壹公克），沒收銷燬，扣案之注
射針筒壹支，沒收；應執行有期徒刑壹年肆月，扣案之第二級毒
品安非他命壹袋（淨重零點參貳公克）、第一級毒品海洛因壹袋
（淨重零點零壹公克）及第一級毒品海洛因殘渣袋壹個，均沒收
銷燬，扣案之注射針筒參支及分裝勺壹個，均沒收。
其餘如附表所示被訴施用第一級毒品及施用第二級毒品部分，公
訴不受理。
    事  實
一、乙○○曾於民國94年間因偽造文書案件，經本院以94年度訴
    字第878號判決判處有期徒刑1年確定，而於96年7月4日縮刑
    期滿執行完畢。其曾於94年間因施用毒品案件，經本院以94
    年度毒聲字第544號裁定送觀察、勒戒後，認有繼續施用毒
    品傾向，而由本院以94年度毒聲字第1004號裁定令入戒治處
    所施以強制戒治，迄至95年12月13日因無繼續戒治之必要而
    認強制戒治期滿出監，並由臺灣臺北地方法院檢察署於96年
    1月9日以96年度戒毒偵字第11號、12號、13號為不起訴處分
    確定在案。詎其明知海洛因與安非他命分別經毒品危害防制
    條例規定為第1級毒品及第2級毒品，均不得持有及施用，於
    上開強制戒治執行完畢釋放後5年內，復基於同時施用第1級
    毒品海洛因（下簡稱海洛因）及第2級毒品安非他命（下簡
    稱安非他命）之犯意，先於96年9月11日中午12時許，在台
    北市○○○路107巷6號住處，以將海洛因及安非他命混合置
    入注射針筒內，再注射注射身體之方式，同時施用海洛因及
    安非他命1次。又於96年11月3日22時許，基於施用海洛因之
    犯意，在台北市○○○路107巷6號住處，以將海洛因置入注
    射針筒內，再注射注射身體之方式，施用海洛因1次。嗣先
    於96年9月11日13時30分許，在台北縣新店市○○路192號前
    為警查獲，並扣得其所有欲供施用之安非他命1袋（淨重0.
    32公克）及其所有已施用過之海洛因殘渣袋1個暨其所有供
    施用毒品用之注射針筒2支及分裝勺1個。又96年11月4日1時
    35分許，在台北縣新店市○○路○段37號為警查獲，並扣得
    其所有欲供施用之海洛因1袋（淨重0.01公克）及其所有供
    施用毒品用之注射針筒1支。
二、案經臺北縣政府警察局新店分局報請臺灣臺北地方法院檢察
    署檢察官偵查起訴。
    理  由
壹、有罪部分：
一、被告乙○○經警於96年9月11日採其尿液送驗結果呈鴉片類
    及安非他命類陽性反應，此有台灣檢驗科技股份有限公司96
    年9月27日之濫用藥物尿液檢驗報告附卷可參（見96年度毒
    偵字第2930號卷第47頁），另被告經警又於96年11月4日採
    其尿液送驗結果呈鴉片類陽性反應，此有台灣檢驗科技股份
    有限公司96年11月22日之濫用藥物尿液檢驗報告附卷可參（
    見96年度毒偵字第3495號卷第60頁），又被告於96年9月11
    日為警查獲時，警方自被告處扣得之1袋安非他命，臺北縣
    政府警察局新店分局警員以聯勤204廠製造之煙毒A包試劑初
    步檢驗呈安非他命反應，此有臺北縣政府警察局新店分局查
    獲涉嫌違反毒品危害防制條例案件毒品初步鑑驗報告單在卷
    可稽（見96年度毒偵字第2930號卷第22 頁），另被告於96
    年11月4日為警查獲時，警方自被告處扣得之1袋海洛因，臺
    北縣政府警察局新店分局警員以聯勤204 廠製造之煙毒A包
    試劑初步檢驗呈海洛因反應，此有臺北縣政府警察局新店分
    局查獲毒品危害防制條例毒品初步鑑驗報告單在卷可稽（見
    96年度毒偵字第3495號卷第25頁），因台灣檢驗科技股份有
    限公司係受檢察官委託鑑定，且被告亦不爭執上開濫用藥物
    尿液檢驗報告及毒品初步鑑驗報告單之證據能力，是上開濫
    用藥物尿液檢驗報告及毒品初步鑑驗報告單，自均有證據能
    力，合先敘明。
二、訊據被告對上開於96年9月11日中午12時許，在台北市○○
    ○路107巷6號住處，以將海洛因及安非他命混合置入注射針
    筒內，再注射注射身體之方式，同時施用海洛因及安非他命
    1次，又於96年11月3日22時許，仍在台北市○○○路107巷6
    號住處，以將海洛因置入注射針筒內，再注射注射身體之方
    式，施用海洛因1次之事實，坦承不諱，且其於96年9月11日
    所採集之尿液，經送臺灣檢驗科技股份有限公司檢驗之結果
    ，呈鴉片類及安非他命類陽性反應，亦有該公司於96年9月
    27日所出具之濫用藥物尿液檢驗報告書1份在卷可稽，另其
    於96年11月4日所採集之尿液，經送臺灣檢驗科技股份有限
    公司檢驗之結果，呈鴉片類陽性反應，亦有該公司於96年11
    月22日所出具之濫用藥物尿液檢驗報告書1份在卷可稽，此
    外並有上開安非他命1袋（淨重0.32公克，該袋內之物品經
    檢驗呈安非他命反應，此有臺北縣政府警察局新店分局查獲
    涉嫌違反毒品危害防制條例案件毒品初步鑑驗報告單在卷可
    稽，見96年度毒偵字第2930號卷第22頁）、海洛因1袋（淨
    重0.01公克，該袋內之物品經檢驗呈海洛因反應，此有臺北
    縣政府警察局新店分局查獲毒品危害防制條例毒品初步鑑驗
    報告單在卷可稽，見96年度毒偵字第3495號卷第25頁）、海
    洛因殘渣袋1個、注射針筒3支及分裝勺1個扣案可資佐證，
    據此足見，被告上開自白與事實相符，堪以採信。又被告曾
    於94 年間因施用毒品案件，經本院以94年度訴字第878號判
    決判處有期徒刑1年確定，而於96年7月4日縮刑期滿執行完
    畢。被告曾於94年間因施用毒品案件，經本院以94年度毒聲
    字第544號裁定送觀察、勒戒後，認有繼續施用毒品傾向，
    而由本院以94年度毒聲字第1004號裁定令入戒治處所施以強
    制戒治，迄至95年12月13日因無繼續戒治之必要而認強制戒
    治期滿出監，並由臺灣臺北地方法院檢察署於96年1月9日以
    96年度戒毒偵字第11號、12號、13號為不起訴處分確定在案
    ，此有臺灣高等法院被告前案紀錄表可憑。綜上，本案事證
    明確，被告上開各犯行，堪以認定，均應予論罪科刑。
三、核被告所為，分別係犯毒品危害防制條例第10條第1項、第2
    項之施用第1級毒品罪及施用第2級毒品罪。被告為施用海洛
    因及安非他命而持有之行為，均為其施用之高度行為所吸收
    而不另論罪。其中被告於96年9月11日中午12時許，同時施
    用海洛因及安非他命之犯行，係以一行為為之，應依刑法第
    55條想像競合犯規定，從較重之施用第1級毒品罪處斷，檢
    察官認被告96年9月11日中午12時許施用海洛因及安非他命
    之犯行，係數罪，應分論併罰，尚有未恰。被告所犯上開96
    年9月11日之施用第1級毒品罪與96年11月4日之施用第1級毒
    品罪，2罪間，犯意各別，行為互殊，應予分論併罰。又被
    告於94年間因偽造文書案件，經本院以94年度訴字第878 號
    判決判處有期徒刑1年確定，而於96年7月4日縮刑期滿執行
    完畢，亦有臺灣高等法院被告前案紀錄表在卷可佐，被告於
    有期徒刑執行完畢，5年以內再犯有期徒刑以上2罪，均應依
    刑法第47條規定，論以累犯，各加重其刑。爰審酌被告前已
    因施用毒品令入勒戒處所觀察勒戒、強制戒治，猶不能斷絕
    毒癮而一再施用，顯見其自制力薄弱，惟其施用毒品僅屬自
    殘行為，對於他人之法益尚無直接之侵害，及其犯後坦承犯
    行等一切情狀，分別量處如主文第1項所示之刑，並定如主
    文第1項所示之執行刑，以資懲儆。
四、警方於96年9月11日查扣之安非他命1袋（淨重0.32公克）及
    海洛因殘渣袋1個（海洛因成分已無法與袋子分離），及警
    方於96年11月4日查扣之海洛因1袋（淨重0.01公克），為查
    獲之毒品，依毒品害防制條例第18條第1項前段之規定，均
    諭知沒收銷燬之。另警方於96年9月11日查扣之注射針筒2支
    及分裝勺1個及於96年11月4日查扣之注射針筒1支，均係被
    告所有供施用毒品用之物，亦經被告供明在卷，而此等物品
    性質上亦非專供施用毒品用之物，爰依刑法第38條第1項第2
    款之規定，均宣告沒收之。
貳、不受理部分：
一、公訴意指另略以：被告基於海洛因、安非他命之犯意，分別
    於如如附表所示時間施用海洛因及安非他命，嗣於96年11月
    13日上午7時許，在臺北市○○區○○街95之1號2樓為警查
    獲 ，並扣得如如附表所示之海洛因1袋及注射針筒1 支，因
    認被告又犯毒品危害防制條例第10條第1項、第2項之施用第
    1級毒品罪及施用第2級毒品罪嫌云云。
二、按「同一案件繫屬於有管轄權之數法院者，由繫屬在先之法
    院審判之。但經共同之直接上級法院裁定，亦得由繫屬在後
    之法院審判。」刑事訴訟法第8條定有明文，而案件有「依
    第八條之規定不得為審判者」應諭知不受理之判決，亦經刑
    事訴訟法第303條第7款規定甚明。又想像競合犯之行為業經
    就一部分起訴者，依審判不可分之原則，應就全部予以審理
    ，不能就想像競合犯之其他部分，再行起訴，因此若就想像
    競合犯之其他部分，再行向其他法院起訴者，自應依刑事訴
    訟法第303條第7款規定，就後起訴部分諭知不受理之判決。
三、訊據被告對其於96年11月13日上午7時許，在臺北市○○區
    ○○街95之1號2樓為警查獲，並扣得如如附表所示之海洛因
    1袋及注射針筒1支之事實，坦承不諱，並自白其係「在96年
    11月12日下午11點，在台汽客運車站內，將安非他命跟海洛
    因混合在一起，用注射針筒注射。」等情（見本院97年3月7
    日準備程序筆錄），而徵之且被告於96年11月13日上午7時
    許為警查獲後，經警採其尿液送驗結果呈鴉片類及安非他命
    類陽性反應，此有台灣尖端先進生技醫藥股份有限公司96
    年11月23日之濫用藥物檢驗報告附卷可稽（見96年度毒偵字
    第3628號卷第54頁），又有如如附表所示之海洛因1袋及注
    射針筒1支扣案可資佐證，可見被告其於96年11月12日下午
    11點，將安非他命跟海洛因混合在一起，同時施用海洛因及
    安非他命之自白與事實相符，堪以採信。亦即被告於96年11
    月12日下午11點同時施用海洛因及安非他命之犯行，係以一
    行為為之，依刑法第55條想像競合犯規定，係想像競合犯，
    為裁判上一罪。然被告亦曾於96年11月16日20時40分許，在
    在臺北市○○○路與承德路口為警查獲，並經臺灣士林地方
    法院檢察署檢察官於96年12月26日以96年度毒偵字第2620號
    案件，認被告涉嫌於96年11月12日下午11點施用海洛因及於
    96年11月16日22時20分許前96小時施用安非他命，而向臺灣
    士林地方法院起訴，且該案繫屬臺灣士林地方法院之時間為
    97年1月4日，而臺灣士林地方法院則於97年2月29日以97年
    度訴字第51號案件，判處被告施用海洛因及安非他命之犯行
    均有罪，並定執行刑為有期徒刑9月，此有臺灣士林地方法
    院檢察署檢察官96年度毒偵字第2620號起訴書及臺灣士林地
    方法院97年度訴字第51號刑事判決暨臺灣高等法院被告前案
    紀錄表在卷可佐，而被告亦於本院97年3月7日行準備程序時
    自承，至97年3月7日其尚未收受臺灣士林地方法院97 年度
    訴字第51號刑事判決等情（見本院97年3月7日準備程序筆錄
    ），可見臺灣士林地方法院97年度訴字第51號刑事判決，迄
    今尚未確定。而臺灣臺北地方法院檢察署檢察官雖於97年1
    月2日即就本案書立起訴書，但全案係於97年2月21日始繫屬
    本院，此從臺灣臺北地方法院檢察署97年2月21日甲○盛孝
    96 毒偵2930字第01760號函所蓋本院97年2月21日收文戳章
    可知。而如前述被告於96年11月12日下午11點同時施用海洛
    因及安非他命之犯行，係以一行為為之，依刑法第55條規定
    ，係想像競合犯，為裁判上一罪，準此可知，被告於96 年
    11月12日下午11點同時施用海洛因及安非他命之犯行，與臺
    灣士林地方法院97年度訴字第51號刑事判決所認定之犯罪事
    實，具裁判上一罪關係，據此足見，臺灣臺北地方法院檢察
    署檢察官就被告如附表所示施用海洛因及安非他命犯行部份
    之起訴，顯然係重復起訴。而既然被告如附表所示施用海洛
    因及安非他命之犯行，業經臺灣士林地方法院檢察署檢察官
    向臺灣士林地方法院起訴在先，且臺灣士林地方法院97 年
    度訴字第51號刑事判決，迄今尚未確定，揆諸前開說明，本
    院自應依刑事訴訟法第303條第7款規定，就臺灣臺北地方法
    院檢察署檢察官起訴被告涉犯如附表所示施用海洛因及安非
    他命犯行部分，諭知不受理。
四、至於警方於於96年11月13日查獲被告時，雖同時扣得如附表
    所示之海洛因1袋及注射針筒1支，因被告所涉如附表所示施
    用海洛因及安非他命犯行部分，既經本院諭知不受理，本院
    自不能就如附表所示之海洛因1袋宣告沒收銷燬，亦不得就
    如附表所示之注射針筒1支宣告沒收，附此敘明。
參、據上論斷，應依刑事訴訟法第299條第1項前段、第303條第7
    款，毒品危害防制條例第10條第1項、第2項、第18條第1項
    前段，刑法第11條前段、第47條、第55條、第38條第1項第2
    款、第51條第5款，判決如主文。
本案經檢察官陳焜昇到庭執行職務。
中    華    民    國    97    年    3    月    14    日
                  刑事第十三庭  審判長法  官  黃俊明
                                      法  官  郭顏毓
                                      法  官  張文俊
上正本證明與原本無異。
如不服本判決，應於判決送達後10日內向本院提出上訴狀 (應抄
附繕本)。
                                      書記官  黃鈴容
中    華    民    國    97    年    3     月    14    日
附錄本案論罪科刑法條全文：
毒品危害防制條例第10條
施用第一級毒品者，處 6 月以上 5 年以下有期徒刑。
施用第二級毒品者，處 3 年以下有期徒刑。
附表：
┌─┬─────┬─────┬─────┬──────┬──────┐
│編│犯罪時間  │犯罪地點  │施用之毒品│警拘捕、搜索│所扣押之物  │
│號│          │          │          │時間、地點  │            │
├─┼─────┼─────┼─────┼──────┼──────┤
│一│96年11月12│臺北市中正│第1級毒品 │96年11月13日│第1級毒品海 │
│  │日下午11時│區○○○路│海洛因    │上午7時許在 │洛因1袋（淨 │
│  │          │1段173號台│          │臺北市文山區│重0.1公克） │
│  │          │汽客運車站│          │溪口街95之1 │及注射針筒1 │
│  │          │內        │          │號2樓持搜索 │支          │
│  │          │          │          │票搜索      │            │
├─┼─────┼─────┼─────┤            │            │
│二│96年11月13│不詳地點  │第2級毒品 │            │            │
│  │日採尿時回│          │安非他命  │            │            │
│  │溯96小時某│          │          │            │            │
│  │日時許    │          │          │            │            │
└─┴─────┴─────┴─────┴──────┴──────┘


司法院資訊處製作；財團法人民間司法改革基金會備份。
